【裁判字號】    95,易,748
【裁判日期】    950630
【裁判案由】    背信
【裁判全文】
臺灣臺北地方法院刑事判決               95年度易字第748號
公  訴  人  臺灣臺北地方法院檢察署檢察官
被      告  甲○○
上列被告因偽造文書案件，經檢察官提起公訴（94年度調偵字第
259 號），因被告於準備程序中就犯罪事實為有罪之陳述，經本
院合議庭裁定由受命法官獨任進行簡式審判程序審理，本院判決
如下：
    主  文
甲○○從事業務之人，明知為不實之事項，而登載於其業務上作
成之文書，足以生損害於他人，處拘役參拾日，如易科罰金，以
參佰元折算壹日。
    事  實
一、甲○○原為花蓮區中小企業銀行股份有限公司（下稱花蓮企
    銀）板橋分行客服專員，負責招攬貸款及對保事宜，乃從事
  業務之人。緣民國89年9 月間羅宗輝因甲○○之招攬，而同意
  以其經營之理念股份有限公司（址設臺北市中山區○○○路○
  段158號8樓之1，下稱理念公司）向花蓮企銀申貸「便利通-小
  企財神」新臺幣（下同）200 萬元，並以羅宗輝及其妻羅簡雪
  花為連帶保證人。甲○○明知對保正確與否，為金融機關確保
  債權之最關鍵程序，若對保不確實，將損及金融機構之債權而
  易成為無法收回之呆帳，而損及花蓮企銀之權益，卻於89年9
  月22日前往理念公司上址對保時，明知羅簡雪花當時人在國外
  ，無法確定羅簡雪花是否同意擔任該筆借款之連帶保證人，而
  完成對保之程序，竟要求羅宗輝將申請書上連帶保證人填妥，
  即由不詳人士偽造羅簡雪花之署押及盜蓋羅簡雪花置於家中之
  印章後，再通知甲○○取回，甲○○明知羅簡雪花未親自出面
  對保，仍於上開「便利通-小企財神」借款契約之「對保人」
  欄蓋印，表明該花蓮企銀「便利通-小企財神」借款契約連帶
  保證人確為羅簡雪花無誤。花蓮企銀於取得羅簡雪花之連帶保
  證，經過審核同意貸款150萬元，借款期間3年，理念公司應分
  36期本息平均攤還後，即於89年10月16日核撥150 萬元與理念
  公司。嗣因理念公司僅繳息至90年10月15日止，即未再依約繳
  付，經花蓮企銀訴請理念公司及連帶保證人羅宗輝、羅簡雪花
  返還消費借貸款107萬2,420元，因羅簡雪花抗辯未同意擔任連
  帶保證人，致臺灣板橋地方法院駁回花蓮企銀訴請羅簡雪花連
  帶給付之訴部分，影響花蓮企銀貸款債權之收取，而受有損害
  ，始查知上情。
二、案經花蓮企銀訴請臺北市政府警察局文山第二分局報告臺灣
    臺北地方法院檢察署檢察官偵查起訴。
    理  由
一、上述事實，業據被告甲○○於本院審理時坦承不諱，核與告
    訴代理人丁○○、戊○○、丙○○、乙○○於警詢、偵訊時
    分別於警詢、偵訊時證稱之情節相符；而被告負責理念公司
    貸款案件之訪廠、拍照及實地徵信客戶等情，亦有證人即花
    蓮企銀總行審查員林惠慈於偵訊時證述在卷（見94年度調偵
    字第259號偵卷第15-16頁）；又被告前往理念公司辦理對保
    事宜時，羅簡雪花並未在場，而係自89年7 月24日起即出境
    前往美國，直至同年12月30日始入境臺灣，該貸款相關文件
    上所蓋印文雖均係羅簡雪花所有，卻係放在家中遭人盜用等
    情，亦分別有羅宗輝於警詢、偵訊時（見94年度調偵字第25
    9 號偵卷第21、69、92頁）、羅簡雪花於偵訊時證述屬實（
    見94年度調偵字第259號偵卷第92-94頁）；另花蓮企銀訴請
    理念公司、羅宗輝、羅簡雪花連帶返還上開消費借款，其中
    就羅簡雪花部分已經臺灣板橋地方法院92年度訴字第2465號
    民事判決花蓮企銀敗訴確定在案等情，復有該民事判決卷宗
    在卷可佐。此外，並有花蓮企銀「便利通-小企財神」貸款
    申請書、借款契約、本票、羅簡雪花所有之護照、放款攤還
    及收息記錄查詢單（見93年度偵字第18718 號偵卷第20、24
    、29-32 頁）、便利通小企財神營業現場實地勘查報告、電
    話訪談表、貸款徵信暨批批覆書（見94年度調偵字第259 號
    偵卷第37-41 頁）附卷可證。綜此，由上開證人證詞及相關
    書證等證物，足證被告之自白核與事實相符。是本件事證明
    確，被告犯行堪以認定，應予依法論科。
二、核被告所為，係犯刑法第215 條之業務上登載不實罪。公訴
    意旨認被告上開所為係犯刑法第342條第1項之背信罪，尚有
    未洽，惟起訴書就此犯罪事實已有敘明，且已經公訴檢察官
    於95年6 月19日當庭予以更正起訴法條，本院自得予以審判
    ，併此敘明。爰審酌：(一)被告係大學畢業之學歷，智識程度
    非低；(二)被告任職銀行客服專員，明知對保正確與否，為金
    融機關確保債權之最關鍵程序，卻輕忽對保程序而為不實記
    載之犯罪動機與手段；(三)被告上開所為，造成花蓮企銀受有
    107 萬餘元之呆帳損失，且需透過訴訟行為追償之程序上不
    利益之損害程度；(四)被告於偵訊及本院審理時尚能坦承犯行
    ，並表明願意與花蓮企銀達成和解，賠償5、6萬元，顯見非
    無悔意，係因花蓮企銀要求被告賠償所有呆帳損失之不合理
    要求，始未能達成和解之犯後態度等一切情狀，量處如主文
    所示之刑，並諭知易科罰金之折算標準。
據上論斷，依刑事訴訟法第273條之1第1項前段、第299條第1 項
前段，刑法第215條、第41條第1項前段，罰金罰鍰提高標準條例
第1條前段、第2條，判決如主文。
本案經檢察官李傳侯到庭執行職務。
中    華    民    國    95    年    6     月    30    日
                        刑事第六庭    法  官  林孟皇
上正本證明與原本無異。
如不服本判決，應於判決送達後10日內向本院提出上訴狀（應抄
附繕本）。告訴人或被害人如對於本判決不服者，應具備理由請
求檢察官上訴，其上訴期間之計算係以檢察官收受判決正本之日
期為準。
                                      書記官  宋德華
中    華    民    國    95    年    6     月    30    日
附錄本案論罪科刑法條全文：
中華民國刑法第215條（業務上文書登載不實罪）
從事業務之人，明知為不實之事項，而登載於其業務上作成之文
書，足以生損害於公眾或他人者，處三年以下有期徒刑、拘役或
五百元以下罰金。


司法院資訊處製作；財團法人民間司法改革基金會備份。
